【裁判字號】    92,交訴,21
【裁判日期】    920416
【裁判案由】    公共危險
【裁判全文】
臺灣高雄地方法院刑事判決                          九十二年度交訴字第二一號
    公  訴  人  臺灣高雄地方法院檢察署檢察官
    被      告  丙○○
    選任辯護人  陳惠美
右列被告因公共危險案件，經檢察官提起公訴（九十一年度偵字第二三六二０號），
本院判決如左：
    主  文
丙○○駕駛動力交通工具肇事，致人傷而逃逸，處有期徒刑玖月。緩刑年。
    事  實
一、丙○○於民國（下同）九十一年八月二日凌晨二時五十分許，駕駛車牌號碼ＸＷ
    Ｑ-九００號重機車，沿高雄市○○區○○街西向東方向行駛，行經該路段一四
    二號前時，應注意前車前狀況，隨時作好煞停之準備，竟能注意而疏未注意，而
    撞及路邊行走之行人甲○○，致其倒地而受有頭部外傷並顱後血腫、右手擦傷（
    過失傷害部分另由檢察官偵查）等傷害。詎丙○○肇事後，明知甲○○受傷倒地
    ，應停留在現場為必要之防護措施及對傷者做救護處置，竟另基於肇事逃逸之故
    意，駕車逃逸，嗣經剛好騎車經過該處之乙○○報警，經警員循線至丙○○位於
    高雄市○○區○○路四二八之十一號之住處訪查未果，丙○○遲至同日下午二時
    許始到案說明。
二、案經甲○○訴由高雄市政府警察局三民第一分局移送台灣高雄地方法院檢察署檢
    察官偵查起訴。
    理  由
一、訊據被告丙○○固不否認駕車行經上開時地，然矢口否認右開肇事逃逸犯行，辯
    稱：並未撞到告訴人，且當時在外觀上，伊並無法查覺確有傷害之情事發生，認
    為無事才逕自駕車離去，應不構成肇事逃逸罪云云。
（一）經查：被告駕車行經上開時地撞及告訴人甲○○致其受有前開傷害之事實，業
      據告訴人於警訊及偵查中指訴歷歷，核與證人乙○○於偵查時到庭供稱：當天
      我騎車回家，途經長明街時見一小姐坐在路旁稱被撞，當時有見到一位先生在
      機車上，而那位小姐右手受傷流血，後來救護車來後，聽救護人員說他頭部也
      有受傷等語相符（見偵查卷第二十一頁背面），並有道路交通事故調查表、高
      雄市警察局三民第一分局長明派出所車禍事故處理紀錄、高雄醫學大學附設中
      和紀念醫院診斷證明書各一紙在警卷可稽，足認屬實，是被告前開未撞到告訴
      人之辯解，顯無足取。
（二）而被告駕車肇事致告訴人受傷後，仍停留該處，直至證人乙○○經過，發覺告
      訴人右手受傷流血，被告於證人報警後始駕車離去乙節，亦據告訴人及證人乙○○分別於警訊及偵查時供述一致可憑，則以證人途經該處，旋即發覺告訴人
      傷勢之情節觀之，告訴人當時傷勢應屬顯然可見無疑，而被告既係於肇事後停
      留至證人報警始行離開，就其駕車肇事致人受傷乙情，亦無從諉為不知；且刑
      法第一百八十五條之四之肇事逃逸罪之『致人死傷』要件，係客觀處罰要件，
      其適用結果，純粹取決於客觀之條件是否成就，至於行為人主觀上對該條件是
      否有所認知，即非所問。職此之故，車禍發生後，只要客觀上發生『致人死傷
      』之情況，客觀處罰條件即已成就，縱行為人主觀上對其肇事致人死傷之情形
      ，欠缺認識，亦不影響犯罪之成立。從而，本案被告就其駕車肇事致人受傷乙
      情，縱為其主觀上所未認知，然告訴人客觀上已受有傷害，客觀處罰條件即已
      成就，即已該當於刑法第一百八十五條之四之肇事逃逸罪，是渠所辯：在外觀
      上，伊無法查覺確有傷害之情事發生，應無肇事逃逸犯行等語，不足採信。綜
      前所述，事證明確，被告犯行洵堪認定。
二、核被告所為，係犯刑法第一百八十五條之四駕駛動力交通工具肇事，致人受傷而
    逃逸罪。爰審酌被告一時疏於注意而肇事，及告訴人所受之傷害非重，惟於肇事
    後竟枉顧告訴人之生命安全逕行離去、惡性非輕，幸告訴人經他人送醫急救後始
    倖免於更大之傷害；並犯罪後否認犯行、未見悔意，但已與告訴人達成民事上和
    解，此有和解契約及收據各一紙附於本院卷足參等一切情狀，量處如主文所示之
    刑。再查被告未曾受有期徒刑以上刑之宣告，有臺灣高雄地方法院檢察署刑案查
    註記錄表、臺灣高等法院被告全國前案記錄表附卷可按，因一時失慮，致罹刑典
    ，事後已與告訴人達成民事上和解，經此刑之宣告後，應知警惕，當無再犯之虞
    ，是所宣告之刑，本院認以暫不執行為適當，爰併諭知緩刑三年。
三、至告訴人雖於九十二年四月二日具狀撤回對於被告有關肇事逃逸部分之告訴，惟
    刑法第一百八十五條之四兼有保護社會安全及個人安全之雙重法益，係屬非告訴
    乃論之罪，縱告訴人具狀撤回對於被告有關肇事逃逸部分之告訴，本院仍應予審
    理，併此敘明。
據上論結，應依刑事訴訟法第二百九十九條第一項前段，刑法第一百八十五條之四、
第七十四條第一款，判決如主文。
中      華      民      國    九十二    年      四      月     十六     日
                                  臺灣高雄地方法院交通法庭
                                      法  官    官信成
右正本證明與原本無異。
如不服本判決，應於判決送達後十日內，向本院提出上訴狀。
                                      書記官    黃意雯
中      華      民      國    九十二    年      四      月     十六     日
附錄論罪科刑法條全文：
中華民國刑法第一百八十五條之四
駕駛動力交通工具肇事，致人死傷而逃逸者，處六月以上五年以下有期徒刑。


司法院資訊處製作；財團法人民間司法改革基金會備份。
